臺灣雲林地方法院民事判決　　　　　　　 94年度訴字第331號
原　　　告　丁○○
被　　　告　彰化商業銀行股份有限公司北港分行
法定代理人　丙○○
被　　　告　己○○
　　　　　　乙○○
前列三人共同
訴訟代理人　吳啟勳律師
上列當事人間請求損害賠償事件，本院於民國94年09月20日言詞
辯論終結，判決如下：
    主  文
原告之訴及假執行之聲請均駁回。
訴訟費用由原告負擔。
    事  實
甲、原告方面：
一、聲明：求為判決被告應連帶給付原告新台幣（下同）一百三
    十三萬元及自起訴狀繕本送達翌日起，至清償日止，按年息
    百分之五計算之利息：訴訟費用由被告連帶負擔：願供擔保
    ，請准宣告假執行。
二、陳述：
　１原告於民國87年間在彰化商業銀行股份有限公司北港分行（
  　下稱彰銀北港分行）設有28873-6 號帳戶。被告己○○、乙○○於88年間分別為該行之行員、副理。此二人利用職務之
　  便，與於88年間任富星證券股份有限公司北港分公司經理之
    被告戊○○（已在本案另行達成和解）共謀，由被告戊○○
    於88.8.6、88.8.17 、88.8.23 共三次偽造原告之印文、取
　　款憑條，盜領原告上開帳戶存款。被告己○○、乙○○明知
　  戊○○蓋用之印文不符且無存摺，仍准由戊○○盜領原告上
    開帳戶內之存款133 萬元。
　２被告己○○、乙○○依據民法第184 、185 條規定、被告彰
    銀北港分行依據民法第188 條規定，均應與被告戊○○連帶
    對原告負損害賠償責任；此外被告彰銀北港分行與原告間有
    儲蓄存款之契約關係，應盡善良管理人之注意義務，以保管
    原告之存款，而未盡此義務，亦應對原告負債務不履行的損
    害賠償責任。
　３因被告等對原告損害賠償之請求均置之不理，爰起訴請求。
乙、被告方面：
一、聲明：求為判決駁回原告之訴及假執行之聲請，訴訟費用由
    原告負擔。如受不利之判決，請准供擔保後免為假執行。
二、陳述：
  (一)關於原告起訴主張之事實及理由不爭執部分：
  １被告己○○為彰化商業銀行股份有限公司北港分行（下稱彰
　  銀北港分行或本行）之行員。
　２原告於民國87年間在彰銀北港分行設有28873-6 號帳戶。
　３臺灣高等法院台南分院檢察署92年度上聲議字第5 號處分書
　  （對象為訴外人顏茂盛）。
　４臺灣雲林地方法院檢察署93.5.12 雲檢朝禮緝字第315 號通
　  緝書（通緝被告戊○○）。
　５原告28873-6號帳戶88.8.6、88.8.17、88.8.23取款憑條。
　(二)爭執部分：
　１被告乙○○於88年間任職彰銀北港分行為副理（當時為該行
  　襄理）。
　２被告等人於88.8.6、88.8.17 、88.8.23 利用職務之便共謀
　  由被告戊○○偽造原告之印文、取款憑條。
　３被告己○○、乙○○明知戊○○蓋用之印文不符。
　４被告己○○、乙○○准戊○○盜領原告28873-6 帳戶內之存
　  款133 萬元。
　５被告己○○、乙○○與戊○○之盜領有共謀之嫌。
　６戊○○偽造原告之印文、取款憑條盜領原告28873-6 帳戶內
　  之存款133 萬元。
　７戊○○於88.8.23之提款與被告乙○○有關。
　８原告依據民法第184 、185 、188 條規定及債務不履行之法
　  律關係為請求。
　(三)原告訟爭28873-6 帳戶於88.8.6、88.8.17 及88.8.23 三
    次取款交易經查說明如下：
　１於88.8.6提領現款三十萬元部分，係富星證券經理即被告戊○○持答辯狀附件1 取款憑條前來提款，經櫃檯核對取款憑
    條存戶簽章「丁○○」印文與留存帳戶印鑑章印文相符，「
    提款暗碼」與原告所設之取款暗碼亦相符，且經本行電話照
    會原告丁○○（000-0000000）確 認後辦理，有中華電信通
    聯紀錄如附件1 －1 可證。
　２於88.8.17 提領後轉帳68萬元部分，亦係富星證券經理即被
　  告戊○○持答辯狀附件2 取款憑條前來提款，經櫃檯核對取
    款憑條存戶簽章「丁○○」印文與留存帳戶印鑑章印文相符
    ，「提款暗碼」與原告所設取款暗碼亦相符，且經本行電話
    照會原告丁○○（000-0000000）確 認後辦理，有中華電信
    通聯紀錄如答辯狀附件2-1 可證。被告戊○○同日係以原告
    名義（Ｚ000000000）分別匯至第一銀行北港分行蔡仁和（
    000-00-000000）帳 戶內10萬元；董來發（000-00-000000
    ）帳戶內58萬元，亦有匯款申請書如附件2-2 可證。
　３於88.8.23 提領現款35萬元部分，亦係富星證券經理即被告
　  戊○○持答辯狀附件3 取款憑條前來提款，經櫃檯核對取款
    憑條存戶簽章「丁○○」印文與留存帳戶印鑑章印文相符，
    「提款暗碼」與原告所設之取款暗碼亦相符，且經本行電話
    照會原告丁○○（000-0000000）確 認後辦理，有中華電信
    通聯紀錄如附件3-1 可證。
　(四)對鈞院調閱臺灣雲林地方法院檢察署91年度偵字第3029號
　  偵查案卷證資料之意見：
　１原告於92.12.5偵查訊問時供稱：
　　問：你（指原告）的領款的印鑑章有無遺失？
　　答：沒有，現在還在我這裡。
　　問：你平時使用該印鑑章，有無交給人家蓋用的習慣？
　　答：沒有，我都是自己使用。
　　（以上見91偵3029卷第63頁第11-14行）
　　問：你領錢是否都和你先生蘇明惠一起去？
　　答：是的，但印章都是我保管，連我先生也拿不到。
　　（以上見同上卷第63頁第17-18行）
　２又於上開偵查案件中，業經臺灣雲林地方法院檢察署就原告
  　所執訟爭帳戶領款印鑑章實物乙枚，連同訟爭88.8.6、88.
    8.17、88.8.23 取款憑條原件及訟爭帳戶87.10.20業務往來
    申請書、印鑑卡暨顧客資料卡原件送請法務部調查局鑑定，
    其結果為訟爭88.8.6、88.8.17 、88.8.23 取款憑條上「丁○○」印文與訟爭帳戶87.10.20往來申請書、印鑑卡暨顧客
    資料卡原件上留存「丁○○」印文及原告於上開偵查案件進
    行中當庭交出送鑑之訟爭帳戶領款印鑑章實物蓋出之「丁○○」印文「相同」，有卷附法務部調查局93.3.26 調科貳字
    第09300077610 號鑑定通知書可證。
　３由上開偵查案件中原告之供述及送鑑定結果觀之，既然訟爭
　  帳戶原告領款印鑑章不曾遺失、且都是原告自己在保管使用
    ，連原告配偶也拿不到，且訟爭帳戶88.8.6、88.8.17 、88
    .8.23 取款憑條上加蓋之「丁○○印文」復經鑑定與原告所
　  執訟爭帳戶領款印鑑章實物蓋出之印文及訟爭帳戶87.10.20
    設立時之申請書、印鑑卡暨顧客資料卡原件上留存之「丁○○印文」相同，足見上開訟爭三紙取款憑條上丁○○印文非
    偽造甚明，顯係原告親自於其上用印後交予戊○○持以取款
    ，允無疑義。
　４何況，訟爭帳戶原告設有「提款暗碼」，此暗碼亦僅原告所
　  知，而訟爭上開三紙取款憑條上之暗碼與原告所設之取款暗
    碼相同，衡諸常理，苟非原告所提供，戊○○如何能知呢？
　５足見被告彰銀北港分行櫃檯人員於辦理訟爭三張取款憑條之
　  提款過程，實無任何疏失可言，亦足證明原告主張被告己○○、乙○○與戊○○有共謀云云，實非可取。
　６退步言之，自88年8 月23日起迄於原告94.6.13 提起本件訴
　  訟止，已歷五年又十個月，準此，原告依民法第184 、185
    、188 條所為請求，亦已罹於二年時效完成而消滅。
    理    由
一、原告主張已在本案與原告成立和解之被告戊○○於88.8.6、
    88.8.17 、88.8.23 共三次持原告名義之取款憑條，但無存
    摺，向被告彰銀北港分行櫃檯人員領取原告上開帳戶內之存
　　款（於88.8.6提領現款三十萬元，於88.8.17 提領後轉帳68
　  萬元，復於88.8.23 提領現款35萬元）共133 萬元之事實，
    固為被告等人所不否認，但被告均否認戊○○持以領款之取
　  款憑條有印文不符之情形，被告彰銀北港分行、己○○、乙○○並辯稱戊○○前來領款時，經核對印文與取款暗碼均相
    符後，因戊○○無存摺，乃以電話向原告查詢，經原告確認
    並表示同意後，才准由戊○○領款；被告戊○○則辯稱所領
    取的款項是經原告同意向原告借用的等語。經查：
　１被告戊○○於88.8.6、88.8.17 、88.8.23 共三次持以領款
  　的原告名義之取款憑條原本，與原告於偵查中向臺灣雲林地
    方法院檢察署提出的前開帳戶領款印鑑章實物乙枚，連同原
　　告於87.10.20開戶時留存之業務往來申請書、印鑑卡暨顧客
　  資料卡原件，經臺灣雲林地方法院檢察署送請法務部調查局
    鑑定，其結果為88.8.6、88.8.17 、88.8.23 三張取款憑條
    上之「丁○○」印文與訟爭帳戶87.10.20往來申請書、印鑑
    卡暨顧客資料卡原件上留存「丁○○」印文及原告於偵查中
    當庭交出領款印鑑章實物蓋出之「丁○○」印文均「相同」
    ，有法務部調查局93.3.26 調科貳字第09300077610 號鑑定
    通知書附於臺灣雲林地方法院檢察署91年度偵字第3029號偵
    查卷可證（經本院影印附卷）。
　２被告戊○○於偵查中供稱他為了向原告借款，至少到過原告
　  在大里市的家中兩次，檢察官為了查證被告戊○○的供述是
    否可信，指示刑事偵查員張炳麟、魏水寅二人於開過庭後即
    以警車載著被告戊○○，由戊○○帶路，果然找到原告家中
    ，並由偵查員抄錄其街路門牌號碼且拍照存證，有偵查員張
    炳麟的報告（經本院影印附卷）及照片附於偵查卷可據。
　３原告自陳領款印鑑章不曾遺失、且都是原告自己在保管使用
　  ，連原告的配偶也拿不到，而上開三紙取款憑條上之印文與
    原告留存在銀行的印鑑印文卻相同，且訟爭帳戶原告設有「
    提款暗碼」，以原告保管領款印鑑章如此謹慎的情形，此提
    款暗碼應不會輕易讓他人得知，而上開三紙取款憑條上之提
    款暗碼也與原告所設之提款暗碼相同，衡諸常情，推論該取
    款憑條上之印文是原告自己簽蓋或得到原告的同意才簽蓋、
    提款暗碼是原告告知戊○○，自是最合理的推論。
　４被告彰銀北港分行、己○○、乙○○辯稱，因戊○○無存摺
　  ，乃以電話向原告查詢，經原告確認並表示同意後，才准由
    戊○○領款一節，不但有被告提出的中華電信通聯紀錄附卷
    可據，且經當時親自打電話向原告查詢的證人甲○○、廖麗
    芬到庭證述無訛，足可認定被告戊○○領取前開三筆款項確
    實是有得到原告的同意。
　５被告戊○○於88.8.23 之提款，整個作業程序都沒有被告乙○○的簽章，因此被告辯稱該筆提款與他無關，應屬可信。
二、既然被告戊○○提款使用的印文與提款暗碼都與原告留在彰
    銀北港分行的資料相符，且戊○○欲領款而無存摺部分，又
    經被告彰銀北港分行的承辦人員甲○○、廖麗芬以電話向原
    告查詢，經原告確認並表示同意後，才准由戊○○領款，則
    戊○○顯然沒有偽造取款憑條，也不是領，被告彰銀北港
    分行及其行內各承辦人貝（包括被告己○○、乙○○）准由
    被告戊○○領取該三筆款項，即沒有任何故意或過失的侵權
　　行為可言，被告彰銀北港分行也沒有違背與原告間儲蓄存款
　  之寄託契約，因此原告無論是依據民法第184 、185 、188
    條規定請求本件所有被告負侵權行為的損害賠償責任，或依
    債務不履行之法律關係請求被告彰銀北港分行負損害賠償責
    任，都不能認為有理由，應將其請求全部駁回（被告戊○○
    部分已與原告成立和解，不在本件裁判範圍）。
三、原告之訴既經駁回，其假執行之聲請亦失依據，應併予駁回
    。
四、結論：本件原告之訴為無理由，依民事訴訟法第78條判決如
    主文。
中　　華　　民　　國　　94　　年　　10　　月　　4 　　日
                  民事第一庭    法  官  邱瑞裕
以上正本係照原本作成
如對本判決上訴，須於判決送達後20日內向本院提出上訴狀
中　　華　　民　　國　　94　　年　　10　　月　　4 　　日
                                書記官　周玄鎮
